臺灣基隆地方法院刑事裁定　　　　　　　　　　　　九十一年度交聲字第一三四號
　　原處分機關　交通部公路總局臺北區監理所基隆監理站
　　異　議　人　乙○○
右列受處分人因違反道路交通管理處罰條例案件，對於交通部公路總局台北區監理所
基隆監理站於中華民國九十一年七月十一日所為之裁決（原處分案號：基監字第裁四
二─Ｚ00000000號），聲明異議，本院裁定如左：
    主      文
異議駁回。
    理      由
一、原處分意旨略以：異議人乙○○於民國八十九年十二月八日凌晨一時四十五分許
    ，駕駛ＩＥ─一一０三號自用小客車行經國道三號三十公里處時（南下車道），
    違規超速，為警依法舉發，核無不當，爰依道路交通管理處罰條例第三十三條第
    一項之規定，裁處異議人罰鍰新臺幣（下同）六千元，並依同條例第六十三條第
    一項之規定，記違規點數一點等語。
二、異議意旨則略以：員警固曾以異議人超速為由，於前揭時、地，將異議人攔停，
    惟異議人並無超速情事，嗣亦係於員警同意之情形下始行離開現場，日後更未曾
    接獲員警寄發之舉發違反道路交通管理事件通知單，從而，異議人對前揭裁決自
    難甘服，爰請求撤銷原處分等語。
三、按汽車行駛於高速公路或設站管制之道路，而不遵守管制之規定者，處汽車駕駛
    人新臺幣三千元以上六千元以下罰鍰，道路交通管理處罰條例第三十三條第一項
    定有明文。
四、經查：員警於前揭時、地，以雷達測速器測得異議人之車速高達每小時一百零九
    公里；員警雖曾向異議人提示雷達顯示器上所測得之數值，然異議人旋以並未超
    速及員警無從提出其超速證明等情事為由，拒絕簽收員警交付之舉發違反道路交
    通管理事件通知單等事實，業據證人甲○○即現場舉發員警於本院調查時到庭結
    證屬實，並據異議人坦承在卷；又按員警就違反道路交通管理處罰條例所列之違
    規事實製單舉發之行為，本質上為行政處分之一種，係公務員基於職務上權力，
    依法就特定之具體事件所為具有公法上效果之單方行政行為。基於公務員為公法
    上行為具有公信力之原則，該行政處分當可被推定為真正，其據以依法處分之事
    實認定，亦為正確無誤，本此公信原則，乃立法者賦與行政機關制定違反道路交
    通事件統一裁罰標準及處理細則，使值勤員警得當機處分以達成維護交通秩序、
    確保交通安全之行政目的，反之，若謂公務員一切行政行為均需預留證據以證其
    實，則國家行政勢必窒礙難行，據此，刑事訴訟法就犯罪證據有關之規定中，與
    行政秩序罰之交通違規裁罰本旨不合之部分，自不在準用之列。本件異議人雖辯
    稱伊並未違規超速云云，然其就員警舉發是否有誤乙節，並無從提出確實證據以
    供本院查證，且證人到庭陳述之前揭舉發經過，亦據異議人坦承在卷，顯見證人
    所言並非無稽，既異議人無從提出相關事證以供本院參佐，本院自難僅憑異議人
    之空言辯詞，即遽認員警有何捏造事實、違法取締之情事；再參之現場舉發員警
    與異議人間並無仇隙，員警自無設詞攀誣、濫予舉發之理，其所為之證詞，自屬
    可信。綜合上情以觀，堪認異議人於前揭時、地，確有超速違規之情事，且本件
    舉發違反道路交通管理事件通知單既已經員警當場交付異議人，異議人即屬已受
    合法通知，從而，不問異議人是否有拒絕簽收前揭通知單之事實，要不容其事後
    空言辯稱未收受員警交寄之舉發單以圖免其責。綜上研析，本件執勤員警本其維
    護交通秩序、確保交通安全職責所為之舉發，自應受到有效之推定。從而，原處
    分機關援引首揭規定裁處異議人前揭罰鍰並無不當，本件異議為無理由，應予駁
    回。
五、據上論斷，應依道路交通案件處理辦法第十九條，裁定如主文。
中      華      民      國      九十一      年      九      月  二十六  日
                                臺灣基隆地方法院交通法庭
                                        法  官  王 慧 惠
右正本證明與原本無異。
對於本件裁定如有不服，應於收受送達後五日內，向本院提出抗告書狀，敘述抗告之
理由，抗告於臺灣高等法院。
                                        書記官  陳 俊 德
中      華      民      國      九十一      年      九      月   三十   日
